【裁判字號】    98,上訴,129
【裁判日期】    980227
【裁判案由】    違反毒品危害防制條例
【裁判全文】
臺灣高等法院臺中分院刑事判決         98年度上訴字第129號
上  訴  人  臺灣臺中地方法院檢察署檢察官
上  訴  人
即  被  告  甲○○
選任辯護人  程弘模律師
上列上訴人因被告違反毒品危害防制條例案件，不服臺灣臺中地
方法院97年度訴字第3015號中華民國97年10月28日第一審判決（
起訴案號：臺灣臺中地方法院檢察署97年度偵字第13475號)，提
起上訴，本院判決如下：
    主  文
上訴駁回。
    犯罪事實
一、甲○○前因妨害風化罪，於民國94年10月6日，經臺灣臺中
    地方法院以94年度訴字第1507號判處有期徒刑1年4月，緩刑
    5 年確定，現仍在緩刑期間。詎其仍不知警惕、戒慎，緣因
    丙○○（綽號「康康」）於96年6月3日，在網路UT中部人聊
    天室，邀約他人「唱歌、開轟趴」，己○○於網路上發現該
    留言，直覺應係要在汽車旅館舉辦「毒品轟趴」，乃上網與
    丙○○聊天，知悉確係「毒品轟趴後」，己○○於與丙○○
    約好見面的地點後，即前往臺中市警察局第一分局檢舉，該
    分局小隊長張文通為查緝毒品，乃與己○○喬裝欲與丙○○
    一起參加「毒品轟趴」，其2人及另1位不詳姓名之女子即一
    起搭車，由張文通載往臺中縣太平市某家7-11商店欲搭載丙○○；而丙○○為取得參加「毒品轟趴」所需之第二級毒品
    MDMA（俗稱搖頭丸)及第三級毒品K他命，即撥打電話請戊○○（綽號「熊熊」）代為聯絡、購買，適戊○○在丁○○（
    綽號「裴裴」）家中，乃轉請丁○○聯絡、購買，丁○○遂
    於97年6月3日凌晨零時至 1時許，以其持用之0000000000號
    行動電話撥打甲○○持用之0000000000號行動電話，向甲○○購買第二級毒品MDMA、第三級毒品K他命。甲○○明知MDM
    A、K他命分別為毒品危害防制條例第2條第2項第2、3款所管
    制之第二、三級毒品，不得轉讓（另第二級毒品依法不得持
    有；第三級毒品，無正當理由，不得擅自持有），竟為博取
    丁○○的好感，乃基於同時有償轉讓第二級毒品MDMA及第三
    級毒品 K他命之犯意，答應有償轉讓上開毒品予丁○○。而
    己○○、張文通等人與丙○○見面後，經丙○○告以男生需
    負擔毒品及旅館之費用，每人約新臺幣（下同）3500元，並
    要求張文通等人轉往臺中市搭載戊○○、丁○○。待戊○○
    、丁○○上車後，丁○○即再撥打電話予甲○○確認購買之
    數量為第二級毒品MDMA 8顆及第三級毒品K他命5包，並約定
    在臺中市○區○○路34號前交貨；甲○○即於同日不詳時間
    、地點，向姓名年籍不詳、綽號「小龍」之男子，以新臺幣
    （下同）5900元之價格，購得第二級毒品MDMA8顆（原淨重2
    .7627 公克），及第三級毒品K他命5小包（原淨重3.6328公
    克)，欲將上揭毒品以5900元有償轉讓予丁○○。嗣於97年6
    月3日凌晨2時30分許，丁○○等人抵達上址後，甲○○出面
    欲將上開毒品交給丁○○之際，適遇警方之巡邏車行經該處
    ，甲○○見狀遂將上開毒品轉交給離其最近之戊○○，丁○○等人則暫時躲於附近，待該巡邏車經過後，戊○○即將上
    開毒品交予己○○，而當丁○○欲向己○○等人索取購買毒
    品之價款，惟尚未及開口之際，張文通即表明身分，當場逮
    捕甲○○，並扣得第二級毒品MDMA8顆（送驗後剩餘6顆，淨
    重共計2.0608公克）、第三級毒品K他命5包（驗餘淨重共計
    3.6225公克；起訴書誤載為1包，驗餘重30.6225公克）、甲○○所有之上開行動電話1支及戊○○所持用之0000000000
    號行動電話1支，丁○○、丙○○則趁隙逃離現場。
二、案經臺中市警察局第一分局報告臺灣臺中地方法院檢察署檢
    察官偵查起訴。
    理    由
壹、證據能力部分
一、證人丙○○、丁○○、己○○於警詢之陳述：
  (一)按被告以外之人於檢察事務官、司法警察官或司法警察調查
    中所為之陳述，與審判中不符時，其先前之陳述具有較可信
    之特別情況，且為證明犯罪事實存否所必要者，得為證據，
    刑事訴訟法第159條之2定有明文。依其反面解釋，若被告以
    外之人於警詢所為之供述，與其審判中所述相符者，自得為
    證據。查，證人丁○○於原審及證人丙○○於本院均證稱：
    伊等於警詢所為之陳述均實在等語，證人丙○○更證稱：當
    時在警局的印象較為深刻等語（見原審卷第81頁反面、本院
    卷第58頁），足見其等於警詢所為之陳述確係出於其等之自
    由意識，且其等於警詢所為之陳述，核與其等在法院審理時
    所述相符，揆諸上開說明，其等之警詢筆錄自有證據能力。
  (二)證人丁○○於原審雖證稱：當天伊係拜託被告幫伊問有無搖
    頭丸或K他命，伊於警詢雖證述係以每顆搖頭丸400元，每小
    包K他命 1公克、300元之價格向被告購買上開毒品，然上開
    價格是以前之價錢等語（見原審卷第82頁），有關此部分之
    陳述，核與其於警詢證稱：當天伊係以每顆搖頭丸 400元，
    每小包K他命 1公克、300元之價格向被告購買上開毒品等語
    不符（見中分一刑字第0970020123號警卷第7頁背面)，然前
    已敘明，證人丁○○於警詢所為之陳述，並無不法取供之情
    形，且被告於原審及本院均坦承：伊係以5900元之價格有償
    轉讓上開毒品予丁○○等語（見本院卷第36頁反面、第60頁
    反面，原審卷第91頁反面），是證人丁○○於原審有關此部
    分陳述，顯係事後迴護被告之詞，不足採信，有關此部分之
    陳述，自以其在警詢時所為之陳述較為可信。
  (三)證人己○○於97年7月17日偵查中及同年9月30日原審審理時
    均證稱：當時丙○○有告知每位男生要收取5000元，該費用
    包括提供毒品及汽車旅館之費用等語（見偵查卷第37頁、原
    審卷第85頁），核與其於警詢證稱：當時每位男生需負擔35
    00元（含汽車旅館費用）等語不符（見中分一刑字第097002
    0123號卷第15頁）。然證人己○○於警詢、偵查及原審時，
    就有關如何得知丙○○欲舉辦「毒品轟趴」、如何與張文通
    小隊長喬裝而與丙○○、戊○○及丁○○見面、如何查獲本
    案等情節，前後所證均相符合，其警詢筆錄應係出於其自由
    陳述，其就所應負擔之費用，前後所述雖有不一，應係因時
    間之過往，致就此部分之情節略已淡忘所致，而其係於案發
    當天即製作警詢筆錄，衡情此時就案發情節之記憶最為深刻
    ，是有關此部分之陳述，應以警詢筆錄之記載較為真實而可
    採。
二、證人己○○、戊○○於偵查中之供述：
    按被告以外之人於偵查中向檢察官所為之陳述，除顯有不可
    信之情況者外，得為證據，刑事訴訟法第159條之1第2項定
    有明文。查偵查中對被告以外之人所為之偵查筆錄，性質上
    雖屬傳聞證據，惟現階段刑事訴訟法規定檢察官代表國家偵
    查犯罪、實施公訴，依法其有訊問被告、證人及鑑定人之權
    ，證人、鑑定人且須具結，而實務運作時，檢察官偵查中向
    被告以外之人所取得之陳述，原則上均能遵守法律規定，不
    致違法取供，其可信度極高，職是，被告以外之人前於偵查
    中已具結而為證述，除反對該項供述得具有證據能力之一方
    ，已釋明「顯有不可信之情況」之理由外，不宜以該證人未
    能於審判中接受他造之反對詰問為由，即遽指該證人於偵查
    中之陳述不具證據能力。證人己○○、戊○○於檢察官偵訊
    中，經諭知證人具結之義務及偽證之處罰並命朗讀結文具結
    後，以證人之身分完整、連續陳述其等親自見聞之經過，檢
    察官就上開偵查訊問之實施，並無任何違反相關規定之瑕疵
    ，且查無證據證明其於偵查中所證有何遭受強暴、脅迫、詐
    欺、利誘等外力干擾之情形，或影響其心理狀況致妨礙其自
    由陳述等顯不可信之情況，依上說明，上開證人於偵查中之
    證言自均具有證據能力（按證人己○○於偵訊中就有關每位
    男生所應負擔「毒品轟趴」之費用，則應以警詢所為之陳述
    為可採，詳如前述）。
三、按「被告以外之人於審判外之言詞或書面陳述，除法律有規
    定者外，不得作為證據」，刑事訴訟法第159條第1項固定有
    明文，然「鑑定之經過及其結果，應命鑑定人以言詞或書面
    報告」，同法第206條第1項亦規定甚明。是鑑定人以「書面
    」為鑑定報告提出於法院，依刑事訴訟法第159條第1項立法
    理由及同法第206條第1項規定，即具有證據能力。又法院或
    檢察官得囑託醫院、學校或其他相當之機關、團體為鑑定，
    或審查他人之鑑定，並準用第203條至第206條之1之規定，
    刑事訴訟法第208條第1項亦定有明文。依此，檢察官對於偵
    查中之案件，認為須實施鑑定者，固應就具體個案，選任鑑
    定人或囑託鑑定機關（團體）為之；但對於司法警察機關調
    查中之案件，或有量大或急迫之情形，為因應實務之現實需
    求，如檢察官針對該類案件之性質（例如：查扣之毒品必須
    檢驗其成份、對施用毒品之犯罪嫌疑人必須檢驗其體內有無
    毒品代謝反應），認為當然有鑑定之必要者，經參考法務部
    92年5月20日法檢字第092080203號函送之法務部「因應刑事
    訴訟法修正工作小組」研討之刑事訴訟法修正相關議題第21
    則之共識結論，以及臺灣高等法院於92年8月1日舉行之刑事
    訴訟法新制法律問題研討會第 3則法律問題研討結果之多數
    說（載於司法院92年8月印行「刑事訴訟法新制法律問題彙
    編」第15頁至第18頁），基於檢察一體原則，得由該管檢察
    長對於轄區內之案件，以事前概括選任鑑定人或囑託鑑定機
    關（團體）之方式，俾便轄區內之司法警察官、司法警察對
    於調查中之此類案件，得即時送請事前已選任之鑑定人或囑
    託之鑑定機關（團體）實施鑑定，該鑑定人或鑑定機關（團
    體）亦應視同受承辦檢察官所選任或囑託而執行鑑定業務，
    其等出具之書面鑑定報告應屬刑事訴訟法第 206條所定之傳
    聞例外，當具有證據能力（法務部92年9月1日法檢字第0920
    035083號函可供參照）。從而，本件扣案之毒品，經由查獲
    之警察單位依先前轄區檢察署檢察長事前概括選任之鑑定機
    關，即行政院衛生署草屯療養院局實施鑑定，該鑑定機關所
    出具之「毒品鑑定書」，即具有證據能力而得為本案之證據
    。
四、本件上開扣案之毒品，通聯紀錄及照片，均非供述證據，無
    傳聞法則之適用，且毒品又係警員依法經受搜索人之同意執
    行搜索所扣得之物，而被告及其選任辯護人對上開證據亦未
    爭執其證據能力，自得採為證據。
貳、實體方面
一、訊據被告甲○○對於上開犯罪事實坦承不諱（見本卷第36頁
    反面、第60頁反面，原審卷第91頁反面）；核與證人己○○
    於偵查及原審證稱：97年6月3日凌晨零時30分許，伊在網咖
    ，發現「康康」（即丙○○）在UT中部人聊天室要找人參加
    「毒品轟趴」，伊直覺知道是毒品的搖頭丸或 K他命的轟趴
    ，伊就跑去偵查隊找張文通小隊長，伊等認為可能會有毒品
    ，就一起喬裝去參加轟趴，並開車至台中縣太平市某家7-11
    商店接「康康」，一開始伊等問「康康」一個人要多少費用
    ，他們所提供的東西在哪裡，「康康」就說要先去臺中市某
    地再接戊○○及丁○○，接到戊○○及丁○○後，伊看到丁○○打電話聯絡，並告訴伊等前往臺中市○○路，到達約定
    的地點，就看到被告拿 1包毒品，當時因為警察的巡邏車經
    過，被告就趕快將毒品交給戊○○。之後戊○○即將毒品拿
    出來，當丁○○要向伊等收款時，張文通小隊長即出示證件
    ，而查獲本案等語（見偵查卷第36至39頁、原審卷第84頁反
    面至第86頁）；證人戊○○於偵查中證稱：當天在伊身上被
    查獲之毒品是被告交給她的，因當時有巡邏車經過，伊離被
    告最近，所以被告就將毒品交給伊，伊就走去車子旁邊躲起
    來，等巡邏車過後，伊就走出來，要將東西（即毒品）交給
    己○○，丁○○就問他們說錢？當天是丙○○打電話邀伊與
    丁○○一起出去玩，丙○○打電話跟伊聯絡，而被告部分則
    係由丁○○打電話聯絡等語（見偵查卷第36至37頁）；證人
    丙○○於本院證稱：當天伊就打電話給戊○○，伊就問說她
    那邊有無認識的人可以拿到毒品，她說有。後來在網路上回
    應伊的那個人（即己○○），就到相約的地點來載伊。而參
    加轟趴的金錢是由男生一起分擔，女生不用出錢。當天還沒
    有談到究竟誰要先拿錢出來買毒品，警察就出示身分了等語
    （見本院卷第57至58頁）；證人丁○○於原審證稱：伊與戊○○本來在伊家中，後來戊○○接到丙○○的電話說要去汽
    車旅館開趴，剛好伊與被告在說電話，戊○○一直要伊幫他
    問有沒有毒品可以拿，伊等都是施用K他命與 MDMA搖頭丸，
    伊等都是用代號，衣服就是代表搖頭丸，褲子就是 K他命，
    伊就在電話中問被告有沒有衣服、褲子，當時在電話中還沒
    有說要多少，是開車途中伊才說伊要8件衣服、5件褲子等語
    相符（見原審卷第80頁反面至第81頁）。而上開扣案之毒品
    ，經送鑑定結果，該8顆毒品均檢出MDMA及K他命的成分（取
    出2顆鑑定，剩餘6顆，原8顆淨重2.7627公克，驗餘淨重2.0
    608公克）；送驗之5包毒品均檢出K他命的成分（原淨重3.6
    328公克，驗餘淨重3.6225公克)等情，亦有行政院衛生署草
    屯療養院 97年6月11日草療鑑字第0970005025號鑑定書附卷
    可考（見偵查卷第14至15頁），足徵被告所為不利於己之自
    白與事實相符。此外，復有搜證照片、0000000000號及0000
    000000號之通聯紀錄等在卷可證（見中分一刑字第09700176
    14號警卷第20至21頁、中分一刑字第0970020123號警卷第23
    至25、26至28頁），被告轉讓第二、三級毒品之犯行洵堪認
    定。
二、被告之選任辯護人於本院雖以：參酌被告之供述，並佐以證
    人己○○、戊○○、丁○○所證，案發當天被告係因丁○○
    等人欲開「轟趴」，需要搖頭丸及 K他命，而出於幫助他人
    施用毒品的意思，出面代購上開毒品，被告應係犯毒品危害
    防制條例第 10條第2項之幫助他人施用第二級毒品罪等語，
    為被告辯護（見本院卷第67、68頁）；且證人丁○○於原審
    亦證稱：「（問：當天你拜託被告幫你調搖頭丸、 K他命或
    要他幫你買？）我是要被告幫我問。」、「（問：你的意思
    為何？）要被告幫我問有沒有搖頭丸。」等語（見原審卷第
    82頁）。然查，被告當天確係有償轉讓上開毒品予丁○○，
    業據被告坦承在卷，核與證人丁○○於警詢證稱：「（問：
    妳有無打電話給甲○○購買毒品？撥打何門號？訂購何毒品
    ？數量？價格？)我於97年6月3日零時至1時許，有撥打電話
    向甲○○訂購毒品，門號我已忘記，我是用我的門號000000
    0000號打給甲○○，向他訂購搖頭丸8顆（每顆400元)、K他
    命5小包（每小包1公克，每小包300元)（按本案無證據足以
    證明被告有營利之意圖，詳如後述）。」等語相符（見中分
    一刑字第0970020123號警卷第7頁反面)，且證人丁○○於原
    審亦證稱：伊於警詢所述確屬真實等語（見原審卷第81頁反
    面），足見被告確是有償轉讓第二、三級毒品予丁○○，選
    任辯護人上開所為之辯解，及證人丁○○於原審所證（即當
    天僅係要被告幫其問有無毒品云云），顯係事後卸責及迴護
    被告之詞，均不足採信。又本案戊○○係為參加「毒品轟趴
    」而與丁○○一起前往找被告拿取上開毒品，是被告雖係將
    毒品交給戊○○，然彼此間應知被告此舉，即係交由戊○○
    轉交丁○○，故此時應認丁○○已取得毒品之交付。
三、公訴意旨雖認：被告應係意圖營利，以5900元之價格，販賣
    第二、三級毒品給證人丁○○，被告上開所為應係觸犯毒品
    危害防制條例第 4條第2、3項之販賣第二、三級毒品罪嫌。
    然查：
  (一)按以營利之意圖交付毒品，而收取對價之行為，觸犯販賣毒
    品罪；苟非基於營利之意圖，而以原價或低於原價有償轉讓
    毒品與他人，僅得以轉讓毒品罪論處；若無營利之意圖，僅
    僅基於幫助施用毒品者取得供施用毒品之目的，而出面代購
    ，或共同合資購買並分攤價金及分受毒品，則為施用毒品罪
    之幫助犯，三者行為互殊，且異其處罰。次按販賣毒品罪，
    以行為人主觀上以營利為目的而販入或賣出為其構成要件；
    行為人主觀上是否具有販賣營利之目的，及客觀上有無向他
    人販入或賣出毒品之事實，均應依證據認定之，如未能發現
    相當之證據，或證據不足以證明，不能以推測或擬制之方法
    ，為認定販賣毒品犯罪之裁判基礎。換言之，行為人「營利
    」之意圖應從客觀之社會環境、情況及證人、物證等資料，
    依據證據法則綜合研判認定（最高法院67年臺上字第2500號
    、69年臺上字第1675號判例意旨，及96年度臺上字第5139號
    、96年度臺上字第6725號、97年度臺上字第1864號判決意旨
    可資參照）。
  (二)被告係以5900元之代價購得上開扣案之毒品，迭據被告於警
    詢、偵查及法院時供陳明確（見中分一刑字第0970017614號
    卷第4頁反面）。而證人丁○○係欲以每顆搖頭丸400元，每
    小包K他命1公克、 300元之價格向被告購買上開毒品，亦據
    證人丁○○於警詢供明在卷等語（見中分一刑字第09700201
    23號警卷第7頁背面)，依證人丁○○上開所證，其欲向被告
    購買毒品之價格為4700元，已低於被告所供述之買入價格59
    00元；至證人丙○○於警詢雖證稱：伊不認識被告，伊是請
    戊○○聯絡購買毒品（按戊○○再轉請丁○○與被告聯絡購
    買），價格總共約6000元等語（見中分一刑字第0970020123
    號卷第2頁），雖與被告所購入之金額約有100元之差額，然
    觀之丙○○之警詢筆錄，其既係委由戊○○聯絡購買毒品，
    足見其亦無法確定購買毒品所需之確實金額，而僅能概略陳
    稱「約」6000元，依罪疑有利於被告之法理，本案尚難因證
    人丙○○上開所證，即明確認定被告確有 100元之利差；又
    依證人己○○於警詢所證：當時每位男生需負擔3500元（含
    汽車旅館費用）等語（見中分一刑字第0970020123號卷第15
    頁)為計算標準，當天計有3位男生（即丙○○、張文通小隊
    長及己○○）參與，所收取之費用計為1萬500元，但此金額
    尚須扣除汽車旅館之費用，而當天尚未至汽車旅館時，即為
    警查獲，故本案亦無從知悉扣除汽車旅館費用後，所用以購
    買毒品之價錢究為多少？自無從證明被告於轉讓上開毒品之
    過程中有無賺取價差。又被告於原審辯稱：當天伊有先借丁○○5900元，伊將錢借給丁○○後，隔約 5至10分鐘，才將
    毒品交給戊○○云云，嗣後改稱：當天伊打電話給「小龍」
    購買上開毒品後，「小龍」先到臺中市○○街34號，約 5分
    鐘後，丁○○等人才到，伊有告訴「小龍」說丁○○他們要
    付錢，丁○○當時沒有錢，所以先向伊借5900元云云（以上
    見原審卷第8頁)，雖為證人丁○○於原審所否認，並證稱：
    伊並沒有向被告借錢等語（見原審卷第81頁反面），然被告
    所為上開辯解縱使不足採，在無其他證據足以證明被告確有
    營利之意圖，亦不能因其所辯不足採信，即認定被告確有販
    賣毒品之行為。而證人庚○○於原審雖僅證稱：當天凌晨被
    告在伊家打麻將，當時被告有向伊借用3000元等語（見原審
    卷第84頁），而本案依被告所供其係以5900元購入上開毒品
    ，被告所購買之毒品價額雖與其向庚○○所借用之金錢相差
    2900元，惟本案亦無證據足以證明被告當時除向庚○○所借
    用之款項外，其身上並無任何金錢，自不能因此即認定其係
    以3000元之價格購入上開毒品；再依被告所有之0000000000
    號行動電話之通聯記錄（見中分一刑字第0970020123號警卷
    第26至28頁，外放通聯紀錄卷第147頁反面至148頁），被告
    自97年6月3日凌晨零時2分起至同日凌晨2時30分止，與丁○○所持有之0000000000號電話，有甚多之通聯紀錄，足見被
    告辯稱：伊係為博取丁○○之好感，才轉讓毒品予丁○○等
    語，並非無據。
  (三)公訴意旨雖認被告所為，係係犯同條例第4條第2項、第3項
    之販賣第二、三級毒品罪，然本案既查無積極證據證明被告
    有營利之意圖，依「證據有疑，利於被告」之證據法則，應
    為被告有利之認定，公訴人之起訴法條容有未洽，惟被告交
    付毒品之基本社會事實相同，爰變更起訴法條，改論以同條
    例第8條第2項、第3項之轉讓第二、三級毒品罪。
三、核被告所為，係犯毒品危害防制條例第8條第2項、第3項之
    轉讓第二、三級毒品罪。被告持有第二級毒品之低度行為，
    已為轉讓之高度行為所吸收，不另論罪。被告一轉讓行為而
    同時觸犯毒品危害防制條例第8條第2項之轉讓第二級毒品罪
    與同條例第8條第3項之轉讓第三級毒品罪，為想像競合犯，
    應從一重處斷。被告所轉讓第二、三級毒品之數量均未達行
    政院於93年1月7日所公布之「轉讓持有毒品加重其刑之數量
    標準」，自無庸加重其刑。原審以被告罪證明確，適用刑事
    訴訟法第300條，毒品危害防制條例第8條第2項、第3項，刑
    法第11條之規定予以論罪，並審酌被告有犯罪事實欄所載之
    前科素行，目前仍在緩刑期間，有臺灣高等法院被告前案紀
    錄表在卷可考，素行欠佳，且明知第二級毒品MDMA及第三級
    毒品 K他命足以戕害國人身心健康及社會風氣，竟有償轉讓
    毒品予證人丁○○，供舉辦毒品轟趴參加者施用，所為有擴
    散毒品危害之情形，情節非輕，惟考量被告犯後坦承犯行，
    且轉讓毒品之數量非鉅等一切情狀，量處有期徒刑1年8月，
    並認扣案之第二級毒品MDMA8顆，送驗後所剩餘之6顆（淨重
    共2.0608公克），為管制之毒品，應依毒品危害防制條例第
    18條第1前段宣告沒收銷燬之；扣案之第三級毒品 K他命5包
    （驗餘淨重共3.6225克），及因包裝該毒品之塑膠袋因毒品
    量微而難以析離，均屬違禁物，均應依刑法第38條第1項第1
    款規定，併予宣告沒收（最高法院95年度臺上字第4358號、
    95年度臺上字第911號判決意旨參照)；扣案之0000000000號
    行動電話 1支（含SIM卡1張)，為被告所有，供其轉讓第二、
    三級毒品聯絡所用，業據被告供承在卷，亦應依毒品危害防
    制條例第 19條第1項規定宣告沒收；且說明本件被告轉讓第
    二、三級毒品給證人丁○○而應收取之成本價5900元，因被
    告尚未及收取即為警查獲，是其就本案轉讓毒品之行為尚無
    犯罪所得，自無從為沒收之諭知。至於扣案之0000000000號
    行動電話 1支則係證人戊○○所有，並非被告所有，且非供
    本案犯罪所用之物，復非違禁物，無從為沒收之諭知，認事
    用法並無不當，量刑亦屬妥適，被告上訴意旨略以：伊所為
    應係構成幫助施用品罪，且原審量刑亦屬過重云云，指摘原
    判決不當，為無理由；至檢察官上訴意旨雖略以：本案依證
    人丁○○所述，其告知被告欲購買毒品之種類後，被告隨即
    與其約定交貨地點，被告於其前往約定地點途中並致電確認
    購買毒品之數量，且未事先告訴其毒品之價錢。換言之，當
    雙方碰面進行交易時，丁○○等人係依被告之報價支付價金
    ，被告開價多少，丁○○等人即支付多少價金，丁○○等人
    對於被告究竟獲利多少，根本無從置問，此種交易模式，顯
    係毒品買賣而非單純轉讓毒品。參以販賣毒品係違法行為，
    非可公然為之，亦無公定價格，容易分裝並增減份量，而每
    次買賣之價量，可能隨時依雙方關係深淺、資力、需求量及
    對行情之認知、來源是否充裕、查緝是否嚴緊、購買者被查
    獲時供述購買對象之可能風險之評估等，而異其標準，非可
    一概而論，從而販賣之利得，除行為人就販賣之價量俱臻明
    確供述外，委難察得實情，然販賣之人從價差或量差中牟利
    之方式雖異，其意圖營利之販賣行為則同一。又近年來毒品
    之濫用，危害國民健康與社會安定日益嚴重，治安機關對於
    販賣或施用毒品之犯罪行為，無不嚴加查緝，已使毒品不易
    取得且物稀價昂，則被告豈有甘冒被取締移送法辦判處重刑
    之危險，而平白從事上開毒品交易之理，是其販入之價格必
    較其出售之價格為低，而有從中賺取買賣價差牟利之意圖及
    事實，方屬合理。再者，訊之證人庚○○雖到庭證稱：案發
    當天被告到伊住處打牌，打牌過程中，被告手機有響，打牌
    過程中曾離開伊住處兩次，被告有向伊借款3000元，但並未
    說明借款係作何用途等語。然證人庚○○前揭所述，根本無
    法證明被告向其借款之用途係為購買毒品，更無從證明證人
    丁○○有向被告借錢購買毒品。且依被告所述，被告既係以
    5900元之代價向「小龍」購買前揭毒品，何以僅向證人庚○○借款3000元？借款金額與購毒金額顯不相符，則被告辯稱
    係以5900元之代價向「小龍」購買毒品一節，是否屬實，顯
    然可疑。又倘使被告向證人庚○○所借用之3000元確實係用
    以購買前揭毒品，則依被告所述，被告預計以5900元之價格
    轉給丁○○，其中差價達2900元，益證被告具有牟利之意圖
    及事實，被告辯稱僅是轉讓毒品云云，顯為卸責之詞，不足
    採信，其販賣第二級、第三級毒品之犯行應堪認定。原審未
    仔細審酌上開證據資料，逕以遍閱全卷查無客觀數據等積極
    證據足以證明被告出售第二、三級毒品給證人丁○○具有營
    利之意圖為由，認定被告僅係有償轉讓上開扣案毒品予證人
    丁○○，認事用法顯有違誤等語，指摘原判決不當。然查，
    本案依現存之證據，僅能證明被告有轉讓第二級、第三級毒
    品之犯行，已詳如前述，檢察官於本院並未提出其他有利之
    證據，仍執前詞指摘原判決不當，同屬無理由，亦應駁回。
據上論斷，應依刑事訴訟法第368條，判決如主文。
本案經檢察官乙○○到庭執行職務。
中    華    民    國    98    年    2     月    27    日
            刑事第十庭    審判長法  官  林  照  明
                                法  官  林  欽  章
                                法  官  蔡  名  曜
以上正本證明與原本無異。
如不服本判決應於收受送達後10日內向本院提出上訴書狀，其未
敘述上訴之理由者，並得於提起上訴後10日內向本院補提理由書
（均須按他造當事人之人數附繕本）「切勿逕送上級法院」。
                                書記官  劉  恒  宏
中    華    民    國    98    年    3     月    2     日
附錄論罪科刑法條：
毒品危害防制條例第八條
轉讓第一級毒品者，處一年以上七年以下有期徒刑，得併科新臺
幣一百萬元以下罰金。
轉讓第二級毒品者，處六月以上五年以下有期徒刑，得併科新臺
幣七十萬元以下罰金。
轉讓第三級毒品者，處三年以下有期徒刑，得併科新臺幣三十萬
元以下罰金。
轉讓第四級毒品者，處一年以下有期徒刑，得併科新臺幣十萬元
以下罰金。
前四項之未遂犯罰之。
轉讓毒品達一定數量者，加重其刑至二分之一，其標準由行政院
定之。


司法院資訊處製作；財團法人民間司法改革基金會備份。
